# 集体企业改制验资

提问人：xfyu 时间：2013-07-13 10:58:34
A集体企业，改制基准日 2008 年 2 月 29 日，评估净资产 1125 万元，（资产主要为划拨工业用地及地上建筑物，但评估价格包含了土地出让金）评估报告已于 09 年 1 月 5 日经国资部门核准， 2009 年 8 月 15 日经拍卖被B自然人拍得，拍卖价 1128 万元。 2013 年 6 月，该集体企业到工商局申请非公司企业法人改制登记，并获发名称预先核准通知。现拟验资、工商登记。 问题： 按照常规，B自然人可以A集体企业的净资产出资，但净资产主要构成是划拨土地，不可以用来出资。但工商局又不同意直接以货币资金出资。 不知道大家做过类似业务没有。

回答人：chenyiwei
该出让金是谁支付的，B自然人还是改制前的原企业？是否已经取得土地的出让权证？该土地的出让权证是否先办到改制前集体企业名下，再进行改制变更？还是直接变更到了改制后的公司制企业名下？ 建议： 1 、企业改制中的变更是以净资产整体折合改制后公司制企业的注册资本和实收资本，不是以单项资产、负债出资，因此在某些方面应当受到较少的限制。 2 、如有可能，尽量先把出让性质的土地权证先办到变更前集体企业名下，再进行整体变更的验资。

提问人：jinjingui 时间：2013-07-29 10:08:38
请教陈版：集体企业改制对于权益这块的会计处理是怎么样的呢？碰到一企业这样的处理： 基准日账面数：股本 130 万，资本公积500 万，盈余公积 70 万，未分配利润-150万，净资产合计 550 万，评估增值 510 万，会计处理： 1 、评估值调账，借：资产 510 万，贷：资本公积 510 万 2 、拟验资实收资本 1050 万，做：借：资本公积 1000 万 未分配利润-150万盈余公积 70 万 贷：实收资本 920 万 调账后权益：实收资本 1050 万，
资本公积 10 万，这样处理对吗？有相关规定吗？谢谢

回答人：chenyiwei
你参考一下CPA考试教材中“所有者权益”一章对国有企业改制的相关处理，包括设立新帐和沿用旧帐的处理。总体上似乎没有明显不当之处，但要关注是否应确认递延税款。

提问人：liubin988513 时间：2013-07-30 18:19:48
一般理解鉴于集体已经改制，相关净资产已经折股，合并报表不反映折股之前的未分配利润

回答人：chenyiwei
基本赞同。改制后公司的法定财务报表一般从改制后设立日开始编制，不追溯到之前的期间。

提问人：jinjingui 时间：2013-08-01 11:04:36
谢谢老师们指导！关于合并报表还有一个疑惑：对于同一控制下的合并，属于报告期新增子公司，也属于报告期减少子公司的情况。
A 公司 6 月份处置子公司B100%股权，由其母公司C公司受让B100%股权，B 公司处置日账面净值 3900 万，处置价款 3400 万，A公司合并报表层面确认了处置损失 500 万元；A 做借：投资收益 500 万， 银行存款 3400 万
贷：长期投资-B 3900万 C公司做借：长期投资 -B 3400万， 贷：银行存款 3400 万 然后 6 月底C公司编制合并报表时，需要把B公司纳入合并范围，这时合并抵消分录是不是需要做：借：长期投资-B 500万，贷：投资收益 500 万？（因为同一控制下，A确认了投资损失 500 万，在C这一级别合并层面是不存在投资损益的） 但是，对于同一控制下，长期投资入账价值又是按照被投资方的账面权益确认的， 付出对价的差额是依次冲减 资本公积和留存收益的啊，所以C公司 是不是应该补做： 借：
长期投资-B 500万，贷：资本公积 500 万？ 请老师帮忙解答下好吧？在合并层面怎么做才对呢？

回答人：chenyiwei
对于C，应直接按照所支付的对价款确认为对B公司的长期股权投资，不是按照标的公司的帐面净资产，因为这不是企业合并交易。
2 、编制C的合并报表时应将内部交易损失抵销，将长期股权投资恢复到原先账面价值。

提问人：jinjingui 时间：2013-08-02 10:11:09
陈老师您好！烦请您再点拨一下： 购买了100%股权，为什么不是构成控股合并呢？企业会计准则-合并准则的适用范围怎么理解呢？通常情况下，我们认为已经占100%股权，肯定是控制了，达到一定得控制比例不就是控股合并吗？控股合并和一般的股权转让，在达到控制比例的情况下，怎么区分会计处理的标准呢？谢谢

回答人：chenyiwei
会计准则所定义的企业合并的经济实质是“取得对业务的控制权”，这里有几层含义：一是取得的标的必须构成“业务”，即具备“业务三要素”或者至少具备其中的投入和加工处理过程两个要素；二是“取得控制权”，即原先不能控制该业务，交易完成后可以控制该业务，对该业务的控制权是通过该次交易新取得的，通过本次交易完成了“从不控制到控制”的质变。
母公司从子公司购买孙公司股权，被购买的孙公司原先就在母公司的控制范围内，只不过从原先的间接控制变为直接控制，但控制的本质没有发生变化，不属于“从不控制到控制”的变化情形。所以该交易对母公司而言不属于企业合并，不会导致母公司的合并范围发生变化。